臺灣高等法院臺中分院刑事判決　　　　 96年度上訴字第996號
上　訴　人　臺灣臺中地方法院檢察署檢察官
上　訴　人
即　被　告　乙○○
被　　　告　丙○○
上列上訴人因被告等公共危險案件，不服臺灣臺中地方法院95年
度訴字第3801號中華民國96年1月8日第一審判決（起訴案號：臺
灣臺中地方法院檢察署95年度偵字第25568號)，提起上訴，本院
判決如下：
    主  文
上訴駁回。
    犯罪事實
一、丙○○於民國95年4月21日下午，駕駛車牌號碼727─GJ號營
    業用大貨車，由國道一號高速公路西螺交流道北上欲往豐原
    交流道，於當日下午5時許，途經員林戰備跑道 200公里處，
    適丁○○駕駛和欣汽車客運股份有限公司所有車號711-FC號
    大客車（下稱和欣客運大客車）欲由外側車道直接變換至中
    線車道，而引發緊隨其後方之丙○○不悅，竟以無線電聯絡
    當時行駛在和欣客運大客車前，駕駛車牌號碼5J-326號營業
    用大貨車之乙○○（無線電台號：和尚），要求乙○○保持
    時速80公里至85公里之速度前行，欲一前一後包夾丁○○所
    駕駛之和欣客運大客車，詎乙○○竟不顧高速公路往來行車
    之危險，與丙○○共同基於犯意聯絡，由乙○○保持上開車
    速，阻礙丁○○前行，丙○○則超車駛至和欣客運大客車，
    並在右側併行，且猛按喇叭欲攔停丁○○理論，丙○○等 3
    車駛至南屯交流道 180公里處時，因見丁○○置之不理，遂
    持車上之啤酒鋁罐丟擲和欣客運大客車，致該車右側邊玻璃
    碎裂（毀損部分未據有告訴權人告訴），丙○○隨即超車行
    駛於和欣客運大客車前，於駛至豐原路段 168公里處時，丙○○突然在前猛踩煞車，丁○○見狀乃緊急煞車。乙○○於
    駛至國道一號高速公路與國道第四高速公路交流道時，即進
    入國道第四高速公路，駛離現場，嗣丙○○亦從豐原交流道
    駛離。丙○○、乙○○則共同以上開方式高速包夾和欣客運
    大客車，長達30餘公里，致生高速公路往來車輛之危險。
二、案經內政部警政署國道公路警察局第三警察隊報請臺灣臺中
    地方法院檢察署檢察官偵查起訴。
    理  由
一、訊據被告丙○○對於上開犯罪事實坦承不諱；而被告乙○○
    雖坦承被告丙○○曾以無線電通知其，要其保持一定的車速
    ，行駛在和欣客運車前之事實不諱，然矢口否認有何公共危
    險之犯行，辯稱：當時伊以時速80至85公里之速度前進，並
    無刻意加快或放慢車速，且伊之上開車速，亦不違反高速公
    路之速限規定，伊並未參與包夾、追逐之行為云云。惟查：
  (一)上開犯罪事實，業據被告丙○○、乙○○於原審坦承不諱（
    見原審卷第19、20頁），核與證人丁○○於警詢證稱：當時
    被告丙○○及乙○○就是要攔截伊的車子，被告丙○○並駛
    至伊之車前緊急煞車，幸好兩車並未發生碰撞等語（見警卷
    第9頁)；於本院審理時證稱：當時伊行駛在中線車道，被告
    乙○○行駛在伊前面，且其前方又無其他車輛，但被告乙○○車速並不快，因伊之右側又有被告丙○○之車輛併行，而
    營業大客車依規定又不能行駛於內車道，致伊的車速由原先
    之80至90公里，逐步緩慢下來等語相符（見本院卷第41、42
    頁），並有和欣客運大客車車窗玻璃破裂之照片附卷可稽（
    見警卷第13頁）。
  (二)按共同正犯間，非僅就其自己實施之行為負其責任，並在犯
    意之聯絡範圍內，對於他共同正犯所實施之行為，亦應共同
    負責；又共同正犯之成立，祇須具有犯意之聯絡，行為之分
    擔，既不問犯罪動機起於何人，亦不必每一階段犯行，均經
    參與，最高法院 32年上字第1905號判例、34年上字第862號
    判例要旨可資參照。查，衡諸經驗法則，兩車高速行駛於高
    速公路上，若非欲攔停他車，豈有無故要求第三車故意行駛
    於他車之前，且不讓他車超越之理。而依被告乙○○於警詢
    供稱：案發當天在員林戰備跑道處，伊的車子行駛在和欣客
    運大客車之前方，被告丙○○則行駛在伊右後方，他與和欣
    客運大客車併行，伊行駛在中線，被告丙○○就用無線電對
    講機告知伊，要維持同樣的速度，不要讓和欣客運大客車超
    過，伊就這樣一直走（見警卷第5頁)；於原審供稱：當時伊
    的車速維持80至90公里，被告丙○○在員林戰備跑道聯絡伊
    ，要伊保持80至85的車速，不要讓和欣客運大客車超過。被
    告丙○○在無線電上說要丟保特瓶（按應係啤酒鋁罐），當
    時伊的車子在他的前面，但伊不知道他有沒有丟和欣客運大
    客車，嗣接近國道第四號高速公路時被告丙○○有緊急煞車
    ，因當時和欣客運大客車行駛在他後面，和欣客運大客車也
    跟著煞車等語（見原審卷第19、20頁），足見被告乙○○當
    時應知悉被告丙○○要求其阻止和欣客運大客車超車的用意
    ，其竟同意被告丙○○之要求，故意以一定之速度行駛在和
    欣客運大客車之前方，顯與被告丙○○有犯意之謀議，且已
    參與攔停行為之實施（即故意阻擋在前），依上開說明，被
    告乙○○自應就被告丙○○之行為同負共同正犯之刑責。本
    案事證已臻明確，被告乙○○上開所辯要屬事後卸責之詞，
    不足採信，其犯行應堪認定。
二、又查被告行為後，刑法業於民國94年1月7日修正，同年2月2
    日公布，於95年7月1日施行，本案有關之新舊法比較如下：
  (一)刑法第 41條第1項前段，於95年7月1日刑法修正公布實行前
    ，原規定「犯最重本刑為 5年以下有期徒刑以下之刑之罪，
    而受 6個月以下有期徒刑或拘役之宣告，因身體、教育、職
    業、家庭之關係或其他正當事由，執行顯有困難者，得以銀
    元300元(即新台幣900元）折算1日，易科罰金」，而修正公
    布施行之刑法第41條第1項前段則規定：「犯最重本刑為5年
    以下有期徒刑以下之刑之罪，而受 6個月以下有期徒刑或拘
    役之宣告，得以新台幣1000元、2000元、3000元折算1日，
    易科罰金」，比較新舊法之規定，以修正公布施行前之易科
    罰金折算標準較有利於行為人。
  (二)刑法第33條第5款關於罰金刑之規定，由「罰金：銀元1元以
    上」，修正為「罰金：新臺幣1000元以上，以百元計算之」
    ，本案有關罰金刑部分，經比較新、舊法結果，應適用被告
    行為時法即修正前刑法第 33條第5款之規定較有利於行為人
    。
  (三)修正前刑法第28條原規定：「二人以上共同實施犯罪之行為
    者，皆為正犯」之規定，修正為「二人以上共同實行犯罪之
    行為者，皆為正犯」，修正後共同正犯之範圍限於共同實施
    犯罪者，且此項修正僅在確定「實行」概念下之共同參與行
    為，本案有關被告之刑罰，並未依共同正犯之修正而有變更
    ，自不生比較之問題，應直接適用修正後之規定。以上合先
    敘明。
三、核被告丙○○、乙○○所為，均係犯刑法第185條第1項之以
    他法致生往來之公共危險罪，被告兩人就上開犯行，有犯意
    聯絡及行為分擔，應論以共同正犯。原審適用刑法第2條第1
    項、第28條、第185條第1項，修正前刑法第41條第1項前段
    ，罰金罰鍰提高標準條例第1條前段，修正前罰金罰鍰提高
    標準條例第2條之規定，予以論罪科刑，並審酌被告丙○○
　　僅見被害人丁○○所駕駛之和欣客運大客車有超車行為，心
    生不滿，即夥同被告乙○○共為包夾被害人丁○○所駕駛之
    和欣客運大客車，採取一前一後行駛方式，無視於和欣客運
    大客車上眾多乘客之安危，甚者，被告丙○○於車輛高速行
    進間，更丟擲物品造成和欣客運大客車之車窗玻璃受損，影
    響人車安全甚鉅，惟考量被告兩人均業已坦承犯行，承認錯
    誤，被告丙○○係倡議主謀者並已與和欣客運公司及丁○○
    達成和解等一切情狀，分別判處被告丙○○、乙○○有期徒
    刑4月、3月，並諭知易科罰金之折算標準，認事用法並無不
    當，量刑亦屬妥適，被告乙○○上訴意旨猶執前詞指摘原判
    決不當，為無理由，應予駁回；至檢察官雖以：被告兩人雖
    坦承犯行，然渠等兩人係營業用大貨車之職業駕駛人，所駕
    駛的車輛體型龐大，渠等兩人駕駛營業用大貨車行駛在高速
    公路上，稍有不慎，實有極大的可能造成高速公路嚴重的交
    通事故，渠等兩人上開所為造成造成公眾往來的危險不可言
    諭，惡性重大，原審僅分別量處有期徒刑3月、4月，實屬過
    輕等語，指摘原判決不當。惟按刑之量定，係實體法上賦予
    法院得自由裁量之事項，倘其未逾越法律所規定之範圍，又
    未明顯違背正義，即不得任意指摘為違法。本件原審量刑時
    ，已依刑法第57之規定審酌被告兩人上開之行為，影響人車
    安全甚鉅等一切情狀，量處罪刑，經核並未逾越法律所規定
    之範圍，又無明顯違背正義，檢察官執前詞指摘原判決不當
    ，其上訴亦無理由，亦應駁回。
據上論結，應依刑事訴訟法第368條，判決如主文。
本案經檢察官甲○○到庭執行職務。
中　　華　　民　　國　　96　　年　　6 　　月　　14　　日
            刑事第十庭    審判長法　官　林　照　明
                                法　官　李　平　勳
                                法　官　蔡  名  曜
上列正本證明與原本無異。
如不服本判決應於收受送達後十日內向本院提出上訴書狀，其未
敘述上訴之理由者並得於提起上訴後十日內向本院補提理由書（
均須按他造當事人之人數附繕本）。
                                書記官　劉　恒  宏
中　　華　　民　　國　　96　　年　　6 　　月　　20　　日
附錄論罪科刑法條
第185條第1項（妨害公眾往來安全罪）：
  損壞或壅塞陸路、水路、橋樑或其他公眾往來之設備或以他法
  致生往來之危險者，處5年以下有期徒刑，拘役或5百元以下罰
  金。
